【裁判字號】    97,易,1425
【裁判日期】    970623
【裁判案由】    竊盜
【裁判全文】
臺灣臺北地方法院刑事判決              97年度易字第1425號
公  訴  人  臺灣臺北地方法院檢察署檢察官
被      告  乙○○
上列被告因竊盜案件，經檢察官提起公訴（97年度偵字第7190號
），本院判決如下：
    主  文
乙○○竊盜，處有期徒刑參月，如易科罰金，以新台幣壹仟元折
算壹日。
    事  實
一、乙○○意圖為自己不法之所有，於民國97年3 月17日下午2
    時30分許，在臺北市○○區○○路與松智路口華新麗華信義
    大樓工地，利用受聘前往該工地清載垃圾之便，駕駛車牌號
    碼332-BK自小貨車搬運太空包廢棄物2 包，趁人不注意之際
    ，以剷土機清運之方式，竊取中國鋼鐵結構股份有限公司所
    有、工地北側施作鋼樑修改工程之鋼板9 片（總重量408 公
    斤，價值新台幣1 萬4,280 元），得手後搬運至貨車內據為
    己有，並以太空包廢棄物、垃圾作為掩飾，旋於同日下午，
    經工地人員循線在工地地下室，發現乙○○駕駛之前述貨車
    裝載上開鋼板，始報警處理。
二、案經臺北市政府警察局信義分局報告臺灣臺北地方法院檢察
    署檢察官偵查起訴。
    理  由
一、經本院訊問後，被告雖坦承當日確有駕車前往該工地清運垃
    圾，並為工地人員在車內發現鋼板9 片等情，惟矢口否認有
    何公訴意旨所指之犯行，辯稱：伊係不小心將鋼板剷入車內
    ，絕非竊盜，因當時伊駕車欲清運太空包垃圾時，太空包放
    置於鷹架旁，伊擔心剷到鷹架，所以將太空包撥到外面來，
    撥出來時看到旁邊有鐵片可以擋住，方便將太空包剷起來，
    才會連同鐵片剷入車內，因為剷土機擋住伊之視線，且聲音
    非常大，伊才沒有看到連同鐵片一併剷入，也才沒聽到剷入
    時鐵片所發出之巨大聲響，伊事後駕車至工地地下室準備繼
    續清運垃圾時，才發現車內有鐵片之情況，伊在工地人員發
    現前即已主動告知，即無竊盜之罪嫌云云。
二、經查：
  (一)當日被告駕駛車號332-BK號自小貨車前往該工地搬運太空包
    廢棄物2 包時，以剷土機清運之方式予以剷入，事後為工地
    人員發現工地北側施作鋼樑修改工程之鋼板9 片，亦零零散
    散置放在被告車內，且係鋼板在下、太空包在上之置放方式
    ，該9 片鋼板總重量計408 公斤，每片高約1.8 公分，其中
    最長二片鐵片之長、寬、高為117 公分、44.6公分與1.8 公
    分，最早係整齊堆放在鷹架旁高度約10公分左右之枕木上，
    而該太空包之寬、高各約92公分、95公分，剷土機剷斗之寬
    、深、高則為159.5 公分、81公分、52.5公分等情，業據證
    人即天鶴機械工程公司工務經理洪長裕於偵訊時結證屬實（
    偵卷第48頁），並有贓物認領保管單、現場照片、剷土機與
    太空包照片等件在卷可稽（偵卷第22、27-29 、52-60 頁、
    本院卷第25-39） ，復為被告所不爭執，此部分事實堪以認
    定。
  (二)證人洪長裕業於偵訊時結證稱：「（問：被告辯稱太空包垃
    圾放在鷹架旁，鋼板放在鷹架腳踏板前方？）答：是。（問
    ：扣案的鐵板怎麼放置的？）答：疊起來放整齊的。（問：
    被告辯稱用三貓挖靠向鷹架腳踏板作靠牆，再用剷土機從底
    部挖起時，不小心連同鋼板放入車內，有無可能？）答：不
    可能，因為太空包推向鋼板會將大空包割破，怎可能連同鋼
    板挖起來。（問：疊起來多高？）答：每片高1.8 公分共有
    9 片，底下還有墊枕木大約一個拳頭10公分高。（問：如何
    發現鋼板不見？）答：中鋼委託我們公司修改，我要物料管
    理，那些鋼板是當天要作的材料，早上還在下午就不見了，
    我們就開始找，在地下室找到的，被告停在地下室... （問
    ：如何發現鋼板在他車上？）答：因為到處找，找到車子旁
    就找到。... （問：是否被告主動跟你講的？（答：不是，
    是我們詢問的，一看就知道鐵板在底下。」而證人即中國鋼
    鐵結構股份有限公司工地主任甲○○亦於偵訊時結證稱：「
    （問：鋼板跟太空包如何放置？）答：鋼板在下面，上面用
    太空包壓著，太空包耳朵朝上。（問：鋼板和太空包及垃圾
    有無混雜交替堆放？）答：沒有。鋼板雖然有點亂，但全部
    都被壓在底下，上面才放著太空包，太空包好好的放著，太
    空包的旁邊還有垃圾，感覺是裝鋼板挾帶垃圾。」（偵卷第
    48 、49 頁）。又被告亦於警詢時供稱：「我如果要竊取該
    鋼板，當工地人員來問我時，我就會否認，不會說來問我時
    還告知其鋼板位置... 我原本是打算將廢棄物在至廢棄場將
    廢棄物倒吊後在請廢棄場的人在將鋼板挾上車載運回來工地
    。」（偵卷第15頁）。綜此，顯見被告並非主動告知，而係
    工地人員發現鋼板遺失而詢問時，才主動告知。
  (三)查本件系爭鋼板每片既高約1. 8公分，當時整齊堆放在10公
    分左右之枕木上，則鋼板合計有16.2公分之高度，顯見其高
    度係非常薄，而剷土機剷斗之寬雖有159.5 公分，亦即寬於
    9 片鐵片中最長之117 公分，惟剷土機剷斗終究係屬於鐵製
    之物，本有其厚度，則如欲以剷土機剷斗將置放在10公分高
    之枕木上之鐵片（高合計16.2公分）予以剷起，而又不致剷
    起枕木，即必須算準角度始可剷起，絕無可能正面一次剷起
    ，則被告辯稱因太空包之阻擋，始未注意而將鐵片及太空包
    一併剷入貨車內，即屬無據。又由現場照片顯示（偵卷第29
    頁），貨車內鐵片係零零散散放置，而非一併剷入所應放置
    之情形。況該鐵片重達408 公斤，即便該剷土機聲音吵雜，
    如此重物置放入貨車內，亦不可能無從聽聞如此異乎應有重
    量之聲音。
  (四)綜上所述，由前述證人證詞及相關書證等證據，足見被告確
    有竊盜之犯行，被告所辯無非係卸責之詞，不足採信。是本
    件事證明確，被告犯行堪以認定，應予依法論科。
三、核被告所為，係犯刑法第320條第1項之普通竊盜罪。爰審酌
    ：(一)被告係國中畢業之學歷，以駕車從事清運垃圾為業，依
    其年齡及受教育之程度，智識程度非高；(二)被告利用受託清
    運垃圾之機會，於白天無人注意之情況，公然利用剷土機竊
    取工地內之鐵片，顯見犯罪手法膽大妄為之犯罪動機、目的
    與手段；(三)被告所竊物品價值新台幣1 萬4,280 元，且已經
    被害人領回，尚不致對被害人造成重大之危害；(四)被告於警
    詢、偵訊及本院審理時均未能坦承犯行，且多方飾詞狡辯，
    難稱無悔意之犯後態度等一切情狀，量處如主文所示之刑，
    並諭知易科罰金之折算標準。
據上論斷，應依刑事訴訟法第284條之1、第299條第1項前段，刑
法第320 條第1 項、第41條第1 項前段，刑法施行法第1 條之1
，判決如主文。
本案經檢察官於高怡修到庭執行職務。
中    華    民    國    97    年    6    月    23    日
                        刑事第六庭    法  官  林孟皇
本正本證明與原本無異。
如不服本判決，應於判決送達後10日內向本院提出上訴狀（應抄
附繕本）。告訴人或被害人如對於本判決不服者，應具備理由請
求檢察官上訴，其上訴期間之計算係以檢察官收受判決正本之日
期為準。
中    華    民    國    97    年    6    月    23    日
                                      書記官  宋德華
附錄本案論罪科刑法條全文：
中華民國刑法第320條（普通竊盜罪、竊佔罪）
意圖為自己或第三人不法之所有，而竊取他人之動產者，為竊盜
罪，處五年以下有期徒刑、拘役或五百元以下罰金。
意圖為自己或第三人不法之利益，而竊佔他人之不動產者，依前
項之規定處斷。
前二項之未遂犯罰之。


司法院資訊處製作；財團法人民間司法改革基金會備份。
